臺灣苗栗地方法院民事判決
110年度訴字第166號
原      告  劉素梅  
兼  上一人
訴訟代理人  莊榮兆  
被      告  李震華  

上列當事人間請求損害賠償等事件，本院於民國110年11月2日言
詞辯論終結，判決如下：
    主    文
被告應給付原告劉素梅新臺幣37,500元，及自民國110年8月6日
起至清償日止，按年息5％計算之利息。
原告其餘之訴駁回。
訴訟費用由被告負擔7％，餘由原告劉素梅負擔55％、原告莊榮兆
負擔38％。
本判決原告劉素梅勝訴部分得假執行。
    事實及理由
壹、程序方面
　㈠按言詞辯論期日，當事人之一造不到場者，得依到場當事人
    之聲請，由其一造辯論而為判決；不到場之當事人，經再次
    通知而仍不到場者，並得依職權由一造辯論而為判決，民事
    訴訟法第385條第1項定有明文。查被告於本院民國110年10
    月12日言詞辯論期日經合法通知而未到場，經原告劉素梅、
    莊榮兆（下分稱姓名，合稱原告）表示拒絕聲請一造辯論判
    決（見本院卷㈡第20-1、152頁），而被告再於本院110年11
    月2日言詞辯論期日經合法通知仍未到場（見本院卷㈡第155
    頁），經本院依前開規定職權一造辯論而為判決。
　㈡按訴狀送達後，原告不得將原訴變更或追加他訴。但請求之
    基礎事實同一、擴張或減縮應受判決事項之聲明，不在此限
    ，民事訴訟法第255 條第1 項第2、3款定有明文。次按不變
    更訴訟標的，而補充或更正事實上或法律上之陳述者，非為
    訴之變更或追加，民事訴訟法第256 條亦定有明文。原告起
    訴原請求：㈠請判被告給劉素梅新臺幣（下同）11萬元及收
    狀日起5％利息；㈡請判被告登報道歉如附件於自由等四大報
    刊登一日；㈢請准宣告得為假執行（見本院卷㈠第35頁）。嗣
    變更請求為：㈠被告應給付劉素梅175,000 元，及自110 年8
    月3日言詞辯論筆錄送達被告翌日起至清償日止，按年息5％
    計算之利息。㈡被告應給付莊榮兆55,000元，及自105 年2 
    月20日起至清償日止，按年息5％計算之利息。㈢被告應向原
    告登報道歉，登報內容如附件所示，應登載於自由時報、中
    國時報及聯合報實體報紙頭版及電子報、透視雜誌（見本院
    卷㈠第148、237頁），核劉素梅於訴之聲明㈠之變更為擴張應
    受判決事項之聲明，而莊榮兆追加訴之聲明㈡之變更係基於
    同一侵權行為事實所為之追加請求，揆諸前開規定，應予准
    許。另原告訴之聲明㈢之變更僅為更正事實及法律上之陳述
    ，非訴之變更，併此敘明。
貳、實體方面
一、原告主張：
　㈠劉素梅主張：伊與訴外人林在培前有糾紛而有訴訟案件，乃
    委任被告於臺灣士林地方法院（下稱士林地院）106年度易
    字第671號妨害名譽案件（即林在培提告伊公然侮辱起訴案
    件，下稱系爭甲案）擔任一審辯護人，另委任被告為伊自訴
    林在培妨害自由（下稱系爭乙案）（系爭甲、乙案合稱系爭
    案件），系爭案件委任報酬為12萬元，業由伊於106年5月3
    日、107年3月21日分別匯款2萬元、10萬元予被告。惟被告
    於系爭甲案審理中，不僅未閱卷，且共計5次未到庭為伊辯
    護，另伊多次告知系爭甲案不應由獨任法官進行，而應由合
    議庭審理，以維堅實第一審原則，惟被告置之不理，未為伊
    主張，且該案中未達起訴門檻、及該案原承審法官原欲傳喚
    林在培，後更換法官後不予傳喚，被告亦未積極為伊為此等
    主張，另顯有失責之處，致伊於系爭甲案須自己開庭且並遭
    法院判決有罪；而就系爭乙案部分，伊要求被告為伊提起自
    訴，但被告並未為之，反要求伊提告訴即可。被告受任處理
    系爭案件，未履行義務，應依兩造委任契約、律師法第23條
    、第25條、第35條規定，請求被告負不完全給付之損害賠償
    責任，退還律師費用12萬元；另被告不出庭為伊辯護，致伊
    於最後言詞辯論庭孤軍奮戰3小時，精神上受有損害，爰依
    民法第184條、第195條之侵權行為損害賠償法律關係規定請
    求慰撫金5萬5,000元。
　㈡莊榮兆主張：被告前因己身刑事案件遭本院獨任法官判決有
    罪後即找伊求助，並經伊幫助後於二審改判無罪，雙方乃成
    為司改夥伴，惟被告竟恩將仇報，於108年底或109年前初在
    Line群組中出言稱伊誆騙其他司改夥伴，且明知伊前遭法院
    冤判1年，竟稱伊活該，侵害伊之名譽，另伊身為人民司改
    聯發起人兼主席，被告係因伊而認識劉素梅，並知悉伊的訴
    訟技巧，本應為劉素梅盡心辯護，竟未為之，違反司改聯義
    務，爰民法第184條、第195條之侵權行為法律關係及律師法
    第23條、第25條、第35條規定提起本訴等語。
  ㈢並聲明：如前開變更訴之聲明（見本院卷㈠第148、237頁）。
二、被告則以：
　㈠劉素梅所匯款12萬元，其中5萬元係捐款予伊成立臺灣司法改
    革關懷互助協會，伊為幫劉素梅在士林地院前舉布條所採取
    行動及所衍生案件，不計成本，前後至少受託到警局、地檢
    署、法院合計8趟以上，受委任案件含偵查中告訴代理【臺
    灣士林地方檢察署（下稱士檢）107年度偵字第14621號】，
    及為被告辯護（士檢108年度偵字第960號、108年度他字第2
    72、1685、1964號）、起訴後審判1件即系爭甲案，合計至
    少3件委任案件才收7萬元，最後竟因敗訴反而要求上訴需免
    費，況且，伊在系爭甲案之辯護目的不在求無罪，而是在求
    能使林在培以證人身分出庭應訊，此亦係劉素梅所同意，亦
    無律師能保證無罪，且伊為劉素梅出庭2次審理庭，成功阻
    擋法官在傳訊林在培前結案，已盡心盡力為其辯護。伊在系
    爭甲案未到庭，係因為劉素梅嗣無理要求勘驗林在培檢察官
    偵訊光碟，不聽伊利弊分析，已違反委任伊之目的，伊原本
    要求解除委任，惟伊發覺偵訊錄音譯文有缺漏，考量法官發
    覺後仍膽敢在辯護人缺席下為有罪判決，上訴高院就更有機
    會逼合議庭同意傳喚林在培，可達委任目的，因此暫不解除
    委任，反而積極爭取法官變更裁示、准許當庭聽錄音光碟，
    基於上情考量，乃決定第三次審理庭不到庭，一則讓劉素梅
    自己承受自己所製造而多出來的勘驗錄音庭期，二則讓不傳
    喚林在培之法官自己面對：是要因辯護人未出庭依法改期審
    理或直接在偵訊光碟缺漏下結案依法判決無罪、或膽敢違法
    判劉素梅有罪，則上訴後即可達成傳喚林在培到庭作證之委
    任目的。另關於未自訴乙節，係因劉素梅自己怒先行提告訴
    ，無法再自訴。
　㈡伊前被訴妨害公務罪改判無罪，與莊榮兆無干。莊榮兆藉故
    以雙方曾合作過司法改革過程的小恩怨做為和劉素梅一起起
    訴之事實依據，為105年中至年末之事，已超過侵權行為2年
    之時效。且有關莊榮兆所指之「誆」語，應詢問莊榮兆為何
    內容圖文？圖文是否誇大、不實？即足明瞭何謂「誆」及為
    何有人附和指為「匯騙」等語，資為抗辯。　　
三、得心證之理由：
　㈠劉素梅部分：
　⒈劉素梅依不完全給付規定向被告請求損害賠償部分：
　①劉素梅主張兩造間就系爭案件成立委任契約，由被告在系爭
    甲案擔任一審辯護人，及委任被告自訴林在培妨害自由即系
    爭乙案，兩造約定系爭案件委任報酬為12萬元，劉素梅並於
    106年5月3日、107年3月21日分別匯款2萬元、10萬元予被告
    等情，業據劉素梅提出匯款收據為證（見本院卷㈠第115、26
    7頁），並據被告自承其經劉素梅有償委任偵查告訴代理及
    起訴後審判辯護等情在卷（見本院卷㈠第135頁），此外，復
    有系爭甲案之委任狀（委任狀日期載明106年10月）在卷可
    憑（見系爭甲案審易字影卷第18頁），堪認劉素梅此部分主
    張為真實。至被告雖抗辯：渠為劉素梅辯護至少三件，且實
    際收費為7萬元，另外5萬元為捐款等情，惟經劉素梅否認並
    陳以：伊是在結清系爭案件委任費用後，被告之協會乃成立
    ，收據所示5萬元是捐款給協會，與系爭案件無關等語（見
    本院卷㈠第236頁），查劉素梅於107年3月21日以前，已將全
    部委任費用匯款至被告本人帳戶，有前開收據為證，故劉素
    梅所述被告所提108年1月31日收據之款項，為其另外之捐款
    乙情，堪予採信；至被告另有於臺灣士林地方檢察署107年
    度偵字第14621、108年度偵字第960號案件為劉素梅辯護，
    有士檢檢察官不起訴處分書、士檢108年度偵字第960號卷點
    名單、偵查筆錄可憑（本院卷㈠第499、595至599頁），惟該
    等案件發生時間為107年8月及同年12月，均發生在劉素梅前
    開匯款時間之後，足見該案亦與系爭案件之委任無關。
　②按因可歸責於債務人之事由，致為不完全給付者，債權人得
    依關於給付遲延或給付不能之規定行使其權利；因可歸責於
    債務人之事由，致給付不能者，債權人得請求賠償損害；損
    害賠償，除法律另有規定或契約另有訂定外，應以填補債權
    人所受損害及所失利益為限；受任人處理委任事務，應依委
    任人之指示，並與處理自己事務為同一之注意，其受有報酬
    者，應以善良管理人之注意為之，民法第227條第1項、第22
    6條第1項、第216條第1項、第535條分別定有明文。劉素梅
    主張被告受任後在系爭甲案有5次未到庭辯護等情，並提出
    報到單為證（見本院110年度全字第13號卷第15至23頁）及
    其與被告LINE對話紀錄截圖：「被告：原則上我下次庭期不
    會去開…」為證（見本院卷㈠第127頁），又本院依被告聲請
    （見本院卷㈠第75頁）調閱系爭甲案卷宗，查士林地院承審
    法官就系爭甲案，曾陸續定於106年11月20日、107年2月9日
    進行準備程序、及於107年10月23日、107年12月25日、108
    年6月21日、108年11月19日、108年12月27日、109年1月10
    日進行審理程序（上開庭期共計8次），並均以選任辯護人
    身分通知被告到庭，而被告於106年11月20日、107年2月9日
    、108年11月19日、108年12月27日、109年1月10日庭期（共
    計5次）經合法通知均未到庭為劉素梅辯護，有庭期送達證
    書、士林地院報到單及該次庭期筆錄在卷可憑（見系爭甲案
    審易影卷第16、21至24頁，卷㈠第41、45至62頁，卷㈡第283
    、313至339、359、409至415、443、539至563頁），足認劉
    素梅此部分主張，應堪屬實。本件被告與劉素梅既就系爭甲
    案成立有償委任契約，被告自有受劉素梅委任到庭執行辯護
    義務，維護劉素梅在刑事審理程序中，作為被告身分應有之
    訴訟及法律上權益，然被告卻未於上開庭期到庭為劉素梅辯
    護（或單方面告知劉素梅不到庭辯護），亦未舉證其有何不
    到庭辯護之正當理由，自難認被告於系爭甲案未到庭為劉素
    梅辯護之行為，已盡其善良管理人之注意義務。是以，劉素
    梅主張其因被告未到庭辯護，致受有無辯護人到庭為其辯護
    之損害，為可歸責於被告之不完全給付行為，應屬有據。至
    被告固執上詞說明未出庭之理由，然被告既受任為劉素梅之
    辯護人，如有不能辯護之正當理由，依律師法等規定，亦非
    不得片面終止契約，亦或可自行協議與劉素梅合意終止委任
    ，於未終止委任契約前，仍應出庭為委任人之利益辯護，而
    非在與委任人意見相佐時，以不出庭之方式使其委任人自己
    「承受」庭期；再者，系爭甲案承審法官是否傳喚告訴人，
    為法院訴訟指揮之職權審理範疇，被告自行以不到庭之方式
    抵制訴訟程序之進行，亦未經過劉素梅之同意，此自系爭甲
    案於109年1月10日審理庭庭期中，經承審法官訊問劉素梅：
    「對於律師經合法通知後於109年1月9日傳真表示拒絕到庭
    ，有何意見？」，劉素梅答稱「你跟李震華律師配合嗎？為
    何你傳他，他不來，傳真就可以？」等語（見系爭甲案影卷
    ㈡第543頁），即可見劉素梅對於被告不到庭辯護乙情有所不
    滿，顯無同意被告不到場辯護之意思甚明；至被告辯稱系爭
    甲案之委任目的僅有傳喚告訴人林在培等情，為劉素梅所否
    認，然查，系爭甲案委任狀上並未載明委任範圍，而被告亦
    未提出任何證據以實其說，難認可採。準此，被告所執之詞
    ，均難證明有何不可歸責於其之情事。
　③綜上，本件被告受任劉素梅在系爭甲案中擔任辯護人，惟於
    該案其中106年11月20日、107年2月9日、108年11月19日、1
    08年12月27日、109年1月10日等庭期，均無正當理由未到庭
    辯護，致劉素梅於給付報酬後，未能受訴訟上辯護而受有損
    害，堪認可歸責於被告致生損害於劉素梅，而為不完全給付
    ，劉素梅自得依民法第227條第1項規定依關於給付遲延或給
    付不能之規定行使其權利。而被告未到庭辯護致未能於上開
    庭期履行辯護義務，其給付已屬不能，應依民法第226條第1
    項給付不能之規定，對劉素梅負損害賠償責任。又按，當事
    人已證明受有損害而不能證明其數額或證明顯有重大困難者
    ，法院應審酌一切情況，依所得心證定其數額，民事訴訟法
    第222條第2項定有明文，本件劉素梅已證明其受有未能受訴
    訟上辯護之損害，本院審酌系爭案件委任費用包含二案件共
    計12萬元，則系爭甲案委任費用認以6萬元為妥適，復參以
    系爭甲案開庭次數共計8次，被告未到庭辯護次數共計5次之
    情節，依該案委任費用6萬元以庭期次數計算未到庭比例，
    計算劉素梅受有未能受訴訟上辯護之損害，共計37,500元（
    計算式：60,000元×5/8＝37,500元），應屬適當。　　
　④另劉素梅主張被告於系爭甲案中，有未閱卷、未為適當法律
    主張辯護（如：請求依承審法院依合議庭組織審理、主張未
    達起訴門檻、堅持傳喚林在培等）等情，認被告為此亦應付
    不完全給付賠償責任。然查，被告受任於系爭甲案中，確有
    請求調取相關卷宗、聲請閱卷，並數次請求法院傳喚告訴人
    林在培乙情，有閱卷聲請單及被告書狀在卷可憑（見系爭甲
    案影卷㈠第16、69、84、95、127、141、143、159、185頁；
    卷㈡第15、43、129、179、207、367頁），並無劉素梅所指
    上情。且劉素梅所陳被告未為其所指法律上之辯護，此乃法
    律適用之問題，屬法院認事用法或訴訟指揮之職權行使範疇
    ，況且，系爭甲案為刑事案件，對於刑案之適用法律（有罪
    與否）、科刑等認定，均為法院之職權，辯護人如何為劉素
    梅行法律上之辯護，對於法院如何審酌調查證據、適用法律
    ，並無拘束力（如被告縱未向法院主張系爭甲案未達起訴門
    檻，法院仍應依職權調查判斷）。是故，被告在系爭甲案中
    ，縱未為劉素梅所指該等法律上辯護主張，難認有何違反善
    良管理人注意義務之不完全給付情事，劉素梅亦不得僅以其
    在系爭甲案經法院判決有罪之結果認被告有不完全給付之情
    事。
　⑤另劉素梅主張被告在系爭乙案未為其提出自訴乙情。經查，
    劉素梅前告訴林在培涉嫌濫權逮捕、強制罪等案件，前經士
    檢檢察官以108年度偵字第11536號為不起訴處分，有該不起
    訴處分有在卷可憑（見本院卷㈠第504頁），而劉素梅於本院
    自承：（法官問：你告林在培的告訴案件是否也在其他地方
    有提告？）只是伊單純的陳情，當時伊被逼急了，情急之下
    ，伊就在其他幾個地檢署有寄送陳情信等語（見本院卷㈡第1
    2頁），此亦據臺灣士林地方檢察署檢察官前以多個他字案
    號（108年度他字第272、1685、1964號），將劉素梅以告訴
    人身分訊問其提告林在培妨害自由與濫權逮捕乙情相符，有
    士檢檢察官偵查筆錄在卷可憑（見本院卷㈠第598頁），足見
    劉素梅前陳情林在培之書信，業經檢察官認係對林在培提起
    告訴而為偵查。復按同一案件經檢察官依刑事訴訟法第228
    條規定開始偵查者，不得再行自訴，刑事訴訟法第323條第1
    項定有明文，劉素梅既前已提起告訴經檢察官偵查中，則不
    得再行自訴，被告抗辯劉素梅自行提起告訴而無法自訴，尚
    非無稽，故劉素梅主張被告在系爭乙案未為其提起自訴，有
    可歸責於被告之不完全給付等情，即屬無據。
　⑥綜上，劉素梅依其與被告之委任契約之不完全給付規定，請
    求被告給付損害賠償37,500元，為有理由，應屬有據，逾此
    部分，則無理由。而本院110 年8月3日言詞辯論筆錄於同年
    月5日送達被告（見本院卷第154-1頁之送達證書），劉素梅
    併請求自翌日（6日）起至清償日止，按年息5％計算之利息
    ，亦屬有據，應予准許。
  ⒉劉素梅依侵權行為法律關係向被告請求精神慰撫金及登報道
    歉部分：
　  按不法侵害他人之身體、健康、名譽、自由、信用、隱私、
    貞操，或不法侵害其他人格法益而情節重大者，被害人雖非
    財產上之損害，亦得請求賠償相當之金額。其名譽被侵害者
    ，並得請求回復名譽之適當處分，民法第195條第1項。又按
    ，侵權行為，即不法侵害他人權利之行為，屬於所謂違法行
    為之一種，債務不履行為債務人侵害債權之行為，性質上雖
    亦屬侵權行為，但法律另有關於債務不履行之規定，故關於
    侵權行為之規定，於債務不履行不適用之（最高法院95年度
    台上字第2674號民事判決意旨參照）。本件劉素梅與被告間
    既就系爭案件成立委任契約，則劉素梅主張被告前開所為，
    均係有無債務不履行、侵害債權之問題，揆諸前開說明，無
    侵權行為規定之適用。此外，劉素梅亦未舉證有何名譽權受
    侵害，需以登報道歉回復名譽等情，故劉素梅依侵權行為法
    律關係，請求被告給付精神慰撫金及登報道歉，不予准許。
  ⒊劉素梅依律師法規定請求損害賠償部分：
　　按律師因僱傭關係或委任關係專任於社團法人或財團法人，
    執行律師業務者，為機構律師；機構律師應加入任職所在地
    之地方律師公會；任職所在地無地方律師公會者，應擇一鄰
    近地方律師公會入會；前條分事務所應有一名以上常駐律師
    加入分事務所所在地地方律師公會，為其一般會員；分事務
    所所在地無地方律師公會者，應擇一鄰近地方律師公會入會
    ；前項常駐律師，不得再設其他事務所或為其他分事務所之
    常駐律師；受僱律師除第一項情形外，應以僱用律師之事務
    所為其事務所；律師在法庭或偵查中依法執行職務，應受尊
    重；律師在法庭或偵查中執行職務時，應遵守法庭或偵查庭
    之秩序，律師法第23條、第25條、第35條分別定有明文。查
    劉素梅所訴之原因事實顯與律師法第23條、第25條、第35條
    均無涉，故其依上開律師法規定，請求如聲明㈠、㈢所示，均
    無理由。
　⒋此外，劉素梅所聲請傳喚證人黃麵之證述，係證述被告受任
    為證人黃麵辯護之情事，另聲請證人林青松之證述，係證述
    被告受任他人辯護乙情，既均為不同委任契約關係，則難以
    作為被告在系爭案件辯護有何債務不履行或侵權行為之情事
    ，附此敘明。　　
  ㈡莊榮兆請求部分：
　⒈按因故意或過失，不法侵害他人之權利者，負損害賠償責任
    ；故意以背於善良風俗之方法，加損害於他人者亦同；違反
    保護他人之法律，致生損害於他人者，負賠償責任。但能證
    明其行為無過失者，不在此限，民法第184條定有明文。按
    當事人主張有利於己之事實者，就其事實有舉證之責任。但
    法律別有規定，或依其情形顯失公平者，不在此限，民事訴
    訟法第277 條定有明文。又民事訴訟如係由原告主張權利者
    ，應先由原告負舉證之責，若原告先不能舉證，以證實自己
    主張之事實為真實，則被告就其抗辯事實即令不能舉證，或
    其所舉證據尚有疵累，亦應駁回原告之請求（最高法院17年
    上字第917 號判例參照）。莊榮兆主張被告有前開侵權行為
    情事，為被告所否認等語，則應由莊榮兆為此負舉證責任。
　⒉莊榮兆主張被告於108年底或109年前初在Line群組中出言稱
    伊誆騙其他司改夥伴等情，固提出LINE群組之對話截圖為證
    【見本院109年度全字第29號卷第75至78頁（即同卷53至55
    頁），本院卷㈡第255至257頁】，並聲請傳喚證人曾莉蓁為
    證。經查，證人曾莉蓁於本院審理中證述：伊係經過介紹加
    入被告司法改革互助協會的群組，因為伊自己的案件認識莊
    榮兆而有所感觸，而樂於分享莊榮兆提出的司改資訊，並在
    組群上分享，被告看到了這些資訊，就向伊說不要被莊榮兆
    誆騙，嗣後伊有向莊榮兆詢問此事等語（見本院卷㈡第14頁
    ）；另觀之莊榮兆所提出之對話截圖，可見該LINE群組中某
    人張貼「…劾拒行新制剝奪被告享有可詰告訴人為証人，故
    違新判例93台上6578即蔡總統欲消滅恐龍法官含101台上384
    8接繼98台上863抱殘守缺拒絕進步共8字，並歡迎全民加入
    查報法官有上揭不法詳報告內容，第（圖）（網址連結）」
    後，被告乃於其下回應「@曾莉蓁 沒想到您那麼好騙，這樣
    就相信莊的誆詞」（見本院109年度全字第29號卷第53、75
    頁，本院卷㈡第257頁），綜合前開證人及對話截圖足見，本
    件係證人曾莉蓁在被告所成立之LINE群組張貼發表有關莊榮
    兆之連結後，被告即對此為上開回應。惟按陳述事實與發表
    意見不同，事實有能證明真實與否之問題，意見則為主觀之
    價值判斷，無所謂真實與否，在民主多元社會各種價值判斷
    皆應容許，不應有何者正確或何者錯誤而運用公權力加以鼓
    勵或禁制之現象，僅能經由言論之自由市場機制，使真理愈
    辯愈明而達去蕪存菁之效果。蓋維護言論自由即所以促進政
    治民主及社會之健全發展，與個人名譽可能遭受之損失兩相
    衡量，顯然有較高之價值。由是以觀，判斷某種評論或意見
    是否合理、適當，並不在審查評論或意見表達是否選擇適當
    字眼或形容詞，而在審查其評論所據之事實已否為大眾所知
    曉，或在評論之同時有無一併公開陳述。本件被告所為前開
    發言之「誆詞」一詞雖有指欺騙之意，然其係針對證人曾莉
    蓁所分享莊榮兆資料連結所為之意見評論，且莊榮兆既自陳
    其為司改聯盟（司革會）之發起人，從事司改等公益性活動
    ，是其所為係屬可受公評之事，此據曾莉蓁所張貼之連結內
    容係莊榮兆主張訴訟程序中被告可詰問告訴人乙節，益徵此
    情，併參以被告與莊榮兆前為司法改革同伴，嗣因雙方理念
    不同，被告乃另成立司改關懷互助協會（此據渠等所不爭執
    ，見本院卷㈠第136頁），而證人曾莉蓁在被告成立之司改關
    聯互助協會群組中分享莊榮兆資料連結，被告因理念不同而
    以前開言詞表示為不認同莊榮兆之評論言詞，堪認係對可受
    公評之事為適當之評論，難認有何構成侵權行為之情事。
　⒊莊榮兆另主張被告明知其遭冤判，竟稱活該，認被告構成侵
    權行為等情，惟並未提出任何證據以實其說，此部分主張難
    認有據。莊榮兆復主張被告係因其乃認識劉素梅，並向其習
    得訴訟技巧，竟未幫劉素梅盡心辯護，有違司改聯義務，認
    被告構成侵權行為等情，並聲請傳喚證人林青松為證。然查
    ，莊榮兆並非系爭案件之委任人，被告就系爭案件受任劉素
    梅有無盡心辯護，或有無債務不履行情事，與莊榮兆無涉，
    難認莊榮兆有何名譽權或其他權利受侵害，故其此部分主張
    ，亦無可採。再者，莊榮兆起訴之原因事實顯與律師法第23
    條、第25條、第35條均無涉，故其依上開律師法規定，請求
    如聲明所示，均無理由。　　
  ㈢按當事人聲明之證據，法院應為調查。但就其聲明之證據中
    認為不必要者，不在此限，民事訴訟法第286條定有明文。
    本件原告於本案請求聲請：⒈傳喚總統蔡英文並於元首所在
    地詢問，欲證明總統曾宣示司法改革，兩造前曾以人民司改
    聯盟將司改資料查報蔡總統乙節；⒉調閱被告自身於臺灣高
    等法院臺中分院105年度上易字第1394號全卷、向總統府推
    舉其為司改委員全卷、莊榮兆創辦司革會報法務部備查全卷
    ，欲證明被告經莊榮兆推舉為總統府司改委員並推薦被告為
    司改聯主席團總召，及被告因其案件求助莊榮兆乙節；⒊調
    閱司法革新生命尊嚴維護協會及台灣司法改革關懷互助協會
    帳冊證明莊榮兆並無不法收受謝禮紅包乙節；⒋另莊榮兆傳
    喚證人張靜為證人，欲證明莊榮兆推行刑事訴訟改良新制，
    由被告主導訴訟乙節；傳喚證人王百全為證人，欲證明莊榮
    兆安排被告與名嘴胡忠信認識，並認同莊榮兆推舉被告為民
    間司改國事會議主席團總召乙節；傳喚證人王漢中、羅雲嬌
    、許榮棋為證人，欲證明莊榮兆協助改判無罪分送感謝牌是
    否無誤乙節。惟上述聲請調查證據與原告起訴之原因事實均
    無直接關聯，無調查之必要。另原告請求保全被告持有與劉
    素梅委任之卷宗，惟系爭甲案業據本院調閱並有影本卷宗附
    卷在案，亦難認有何保全被告持有卷宗之必要。 
四、綜上所述，劉素梅依民法第227條第1項規定請求被告給付37
    ,500元，及自110年8月6日起至清償日止，按年息5％計算之
    利息，為有理由，應予准許。另就劉素梅逾此範圍之請求及
    莊榮兆之請求，則均無理由，應予駁回。
五、本判決所命給付金額未逾500,000 元，依民事訴訟法第389
    條第1 項第5 款規定，應依職權宣告假執行。
六、本件事證已臻明確，兩造其餘攻擊防禦方法及所提證據經審
    酌後，於判決結果不生影響，爰不另一一論駁，附此敘明。
七、訴訟費用負擔之依據：民事訴訟法第79條、第85條第1 項後
    段。
中　　華　　民　　國　　110 　年　　11　　月　  25  　日
                  民事第一庭  法  官  黃思惠 
以上正本係照原本作成。
如對本判決上訴，須於判決送達後20日內向本院提出上訴狀（須
附繕本）。如委任律師提起上訴者，應一併繳納上訴審裁判費。
                              書記官  林翰章
中　　華　　民　　國　　110 　年　　11　　月　　25　　日